臺灣高等法院民事裁定　　　　　　　　 100年度非抗字第79號
再抗告人　　建新興業股份有限公司
法定代理人
即清 算 人　許秋煌
代　理　人　周珮琦律師
上列再抗告人因與相對人鄭郁文間呈報清算人事件，對於中華民
國100年4月22日臺灣臺北地方法院100年度抗字第81號裁定，提
起再抗告，茲裁定如下：
    主  文
再抗告駁回。
再抗告費用由再抗告人負擔。
    理  由
一、相對人以伊係再抗告人之股東，有法律上利害關係，聲請閱
    覽再抗告人清算卷，並提出身分證為證。原法院以：相對人
    就其與原法院99年度司司字第210號(下稱司210卷)呈報清算
    人事件(下稱系爭事件)間具有法律上利害關係已盡相當之釋
    明，准許相對人閱覽卷宗之聲請。再抗告人不服提起抗告，
    原法院再以：相對人已釋明法律上之利害關係，其聲請閱覽
    系爭事件卷宗，應予准許為由駁回抗告，再抗告人不服，提
    起再抗告。
二、再抗告意旨略以：相對人之股東身分存疑，如已將股票或股
    權移轉他人，即非伊之股東，自不得聲請閱覽卷宗，原法院
    就此未加詳查，程序上自有違背法令；又相對人有藉聲請閱
    覽卷宗妨礙清算程序之進行，以扣押達到凍結清算股權之目
    的，且再抗告人之證據資料可能洩漏，致無法對相對人追究
    刑事責任，原裁定未就此部分細繹詳查，據而認定無侵害再
    抗告人之權利，自有未洽；由於相對人涉犯掏空公司、製造
    不實債權等節偵辦中，至少應待檢察官已不起訴處分後，再
    准予閱卷，此際無損害其權利；相對人涉有前述掏空公司等
    犯行，如欲知悉伊相關資料，自可向台北市政府商業處申請
    閱覽再抗告人歷年資料即可，毋須在相對人遭受刑事告訴時
    ，再刻意申請閱覽卷宗，進而主張原裁定認事用法顯有錯誤
    ，有適用法則不當之違背法令云云。
三、按「當事人得向法院書記官聲請閱覽、抄錄或攝影卷內文書
    ，或預納費用聲請付與繕本、影本或節本」、「第三人經當
    事人同意或釋明有法律上之利害關係，而為前項之聲請者，
    應經法院裁定許可」、「卷內文書涉及當事人或第三人隱私
    或業務秘密，如准許前二項之聲請，有致其受重大損害之虞
    者，法院得依聲請或依職權裁定不予准許或限制前二項之行
    為」，民事訴訟法第242條第1至3項定有明文。並依非訟事
    件法第48條，上開規定於非訟事件準用之。又對於抗告法院
    所為抗告有無理由之裁定再為抗告，僅得以其適用法規顯有
    錯誤為理由，非訟事件法第45條第3項定有明文。所謂適用
    法規顯有錯誤，係指原裁定就其取捨證據所確定之事實適用
    法規顯有錯誤以及消極的不適用法規，顯然影響裁判之情形
    ，不包括漏未斟酌證據及認定事實錯誤之情形（最高法院63
    年台上字第880號、80年台上字第1326號判例、大法官釋字
    第177號解釋意旨參照）。
四、查再抗告之前揭指摘，無非係就原裁定關於相對人是否為其
    股東、准許相對人閱覽卷宗是否致其受重大損害之虞、清算
    程序是否延滯之解釋、取捨證據及相關事實之認定等爭議為
    據，惟原裁定有何適用法規顯有錯誤則未具體指摘，揆諸首
    揭說明，與再抗告本旨有間。而原裁定依股東名簿、股東會
    議紀錄（見司210卷第38頁、100年度抗字第81號卷第19-21
    頁）及相對人身分證（見司210卷第148頁），認已釋明相對
    人就其與系爭事件間，具有法律上利害關係，難謂違誤。所
    謂釋明，乃當事人提出證據，使法院產生較薄弱之心證，相
    信其主張之事實大致可信之行為，有別於應為證明者，須其
    提出之證據達到使法院產生強固心證，確信其主張為真實之
    程度。由是，再抗告意旨所述原裁定未加詳查相對人是否已
    因其將股票或股權移轉他人，已非股東，而謂程序上有違背
    法令云云，洵非可取。又依系爭事件卷宗內有關清算人( 即
    再抗告人)公司相關資產、財務狀況等文件，原法院准予展
    延清算期限(見司210卷第136至137頁、第143頁)，該等文件
    尚難認有涉及偵查中案件之被告或犯罪嫌疑人之尊嚴、權益
    ，或當事人或第三人隱私或業務秘密，或對抗告人（即再抗
    告人）公司將造成不可回復之重大損害，而有對公司股東予
    以保密之必要之情形，準此，原裁定認定「抗告人（即再抗
    告人）公司清算程序之延滯與是否准予相對人閱覽清算程序
    卷宗無涉。」亦非與法不合。從而原裁定就股東名簿、股東
    會議紀錄、身分證、系爭事件卷宗內有關再抗告人公司相關
    資產、財務狀況等文件，認定相對人已釋明有法律上之利害
    關係，依非訟事件法第48條準用民事訴訟法第242條第1項、
    第2項、第3項，准予閱覽卷宗，即無不合。再抗告意旨非屬
    適用法規顯有錯誤，亦無所涉及之法律見解具有原則上重要
    性之情事，復未具體指摘原裁定有何適用法規顯有錯誤之情
    形，是再抗告人提起之再抗告，自不合法，應予駁回。
五、綜上所述，原裁定並無適用法規顯有錯誤之情事，是本件再
    抗告為無理由，爰裁定如主文。
中    華    民    國   100    年    6     月    22    日
                  民事第十四庭
                      審判長法  官  林金村
                            法  官  王麗莉
                            法  官  周祖民
正本係照原本作成。
不得抗告。
中    華    民    國  100    年    6     月     23     日
                             書記官  蕭進忠